【裁判字號】    98,訴,168
【裁判日期】    980313
【裁判案由】    偽造文書
【裁判全文】
臺灣桃園地方法院刑事判決               98年度訴字第168號
公  訴  人  臺灣桃園地方法院檢察署檢察官
被      告  乙○○
            丙○
            甲○
上列被告等因偽造文書案件，經檢察官提起公訴（98年度偵字第
3496號），嗣因被告就被訴事實均為有罪之陳述，經詢問檢察官
及被告意見後，合議庭乃裁定改依簡式審判程序判決如下：
    主  文
乙○○共同行使偽造準公文書，足以生損害於公眾及他人，處有
期徒刑壹年。扣案之偽造中華民國第000000000號護照
壹本（署名黃玲瑞）、偽造之編號第000000000000
00號美國簽證壹張、中華航空股份有限公司CI006 班機署名HU
ANG  LINJUEI 即黃玲瑞之登機證壹張均沒收。
丙○共同行使偽造準公文書，足以生損害於公眾及他人，處有期
徒刑壹年。扣案之偽造中華民國第000000000號護照壹
本（署名王芙桂）、偽造之編號第0000000000000
0號美國簽證壹張、中華航空股份有限公司CI006 班機署名WANG
FUGUEI即王芙桂之登機證壹張均沒收。
甲○共同行使偽造準公文書，足以生損害於公眾及他人，處有期
徒刑壹年。扣案之偽造中華民國第000000000號護照壹
本（署名張乏）、偽造之編號第0000000000000
0號美國簽證壹張、中華航空股份有限公司CI006 班機署名CHAN
G  YUNGFA即張乏之登機證壹張均沒收。
    事  實
一、乙○○、丙○、甲○各為大陸地區福建省長樂市或福州市人
    民。其3 人為求前往美國定居工作，乃不約而同，乙○○與
    其母親及某真實姓名年籍均不詳之成年人共同基於偽造中華
    民國護照、屬特許證之美國簽證及屬準公文書之臺灣桃園國
    際機場（下稱桃園機場）出境戳章之犯意聯絡；丙○係與其
    母親及某真實姓名年籍均不詳之成年人共同基於偽造中華民
    國護照、屬特許證之美國簽證及屬準公文書之桃園機場出境
    戳章之犯意聯絡；甲○則係與其母親及某真實姓名年籍均不
    詳之成年人共同基於偽造中華民國護照、屬特許證之美國簽
    證及屬準公文書之桃園機場出境戳章之犯意聯絡，各於98年
    2 月6 日前某日、97年12月25日前某日、98年1 月下旬農曆
    過年前某日，在福建省長樂市或福州市地區，由乙○○、丙
    ○、甲○之母親分別將乙○○、丙○、甲○之個人照片交予
    各該真實姓名年籍均不詳之成年人，並由乙○○、丙○、甲
    ○之母親各與上述不詳成年人議定報酬，分別委託各該不詳
    成年人在不詳地點以抽換基本資料頁、偽造美國簽證、偽造
    屬公文書之內政部入出國及移民署（下稱移民署）證照查驗
    人員權責核蓋之98年2 月7 日出境戳章並蓋印於護照內頁與
    登機證之方式，偽造其上貼有乙○○照片、署名「黃玲瑞」
    之第000000000 號中華民國護照1 本、蓋有「中華民國ROC
    IMMIGRATION TAIPEI（284）FEB 07.20 09 DEPARTED」登機
    證1 張及編號第00000000000000號美國簽證1 張，其上貼有
    丙○照片、署名「王芙桂」之第000000 000號中華民國護照
    1 本、蓋有「中華民國ROC IMMIGRATION TAIPEI（226）FEB
    07.20 09 DEPARTED 」登機證1 張及編號第00000000000000
    號美國簽證1 張，其上貼有甲○照片、署名則為「張乏」
    之第00000000 0號中華民國護照1 本、蓋有「中華民國ROC
    IMMIGRATION TAIPEI（276）FEB 07.2009 DEPARTED 」登機
    證1 張及編號第00000000000000號美國簽證1 張，而足以生
    損害於「黃玲瑞」、「王芙桂」、「張乏」、外交部領事
    事務局核發護照及移民署管制外國人入出國境之正確性。
二、於上開不實之中華民國護照、美國簽證及登機證偽造完成後
    ，乙○○、丙○、甲○隨即於98年2 月6 日上午某時自大陸
    地區福建省福州市福州南站一同搭乘巴士前往香港機場；於
    98年2 月7 日某時抵達香港機場後，即有另一真實姓名年籍
    不詳成年男子交付渠等從香港飛往臺北之真正登機證，並由
    乙○○、丙○、甲○於同日持渠等各自所有之中華人民共和
    國護照，從香港地區搭乘港龍航空KA480 號班機至臺灣轉機
    。乙○○、丙○、甲○於98年2 月7 日下午3 時40分許抵達
    桃園機場後，與前述各該不詳姓名年籍成年人亦有犯意聯絡
    之徐君屏（另案偵辦中）立即趨前朝渠等招手並指示乙○○
    、丙○、甲○隨其前往位於桃園機場內之MORE貴賓室。乙○
    ○、丙○、甲○進入該貴賓室休息後不久，徐君屏隨即交付
    其內放置前述業經偽造完成署名分別係「黃玲瑞」、「王芙
    桂」、「張乏」之中華民國護照各1 本、美國簽證1 張以
    及其上蓋有偽造中華民國出境章戳印之中華航空公司CI006
    號班機登機證共3 張。俟乙○○、丙○、甲○依護照所示個
    人照片拿取偽造之中華民國護照、美國簽證及登機證後，於
    同日下午4 時40分許，渠等明知各自持有之中華民國護照及
    登機證均係偽造，竟仍基於行使偽造護照、行使偽造特種文
    書、行使偽造準公文書之犯意，在桃園機場D1登機門欲搭乘
    中華航空CI006 號班機前往美國洛杉磯之際，分別出示上開
    偽造護照、美國簽證及登機證以供查驗，適為移民署國境事
    務大隊特殊勤務隊專員查獲，並當場扣得上開偽造護照3本
    、美國簽證3 張及登機證3 張，始悉上情。
三、案經內政部入出國及移民署國境事務大隊移請臺灣桃園地方
    法院檢察署檢察官偵查起訴。
    理  由
一、本件被告乙○○、丙○、甲○所犯為死刑、無期徒刑、最輕
    本刑為3 年以上有期徒刑以外之罪，渠等於準備程序進行中
    ，就被訴事實為有罪之陳述，經告知簡式審判程序之旨，並
    聽取當事人之意見後，本院合議庭裁定由受命法官獨任進行
    簡式審判程序，合先敘明。
二、上開犯罪事實業據被告乙○○、丙○、甲○坦承不諱，且扣
    案之3 本護照、3 張美國簽證及3 張登機證經入出國及移民
    署國境事務大隊鑑定結果，認被告乙○○所持用署名「黃玲
    瑞」之第000000000 號中華民國護照，被告馮丙○所持用署
    名「王芙桂」之第000000000 號中華民國護照，被告甲○所
    持用署名「張乏」之第000000000 號中華民國護照，均係
    基本資料頁及後封底頁抽換之偽造護照，且護照內頁所加貼
    之美國簽證及中華民國出境章戳印均各為偽造簽證及偽造戳
    印（見偵卷第18、31、44頁），至該3 張登機證上各自署名
    「黃玲瑞」、「王芙桂」、「張乏」上之中華民國出境章
    戳印亦為偽造等情，有該隊98年2 月7 日第98009 、98008
    、98010 號鑑驗書在卷可稽。此外，復有被告乙○○、丙○
    、甲○當日搭機資料、登機證影本及偽造之中華民國護照等
    件扣案可佐，足徵被告乙○○、丙○、甲○前開自白確與事
    實相符，均可採信。本件事證已臻明確，被告3 人犯行洵堪
    認定，應予依法論科。
三、論罪科刑部分：
(一)、按刑法上所謂變造文書，指無制作權 者就他人所制作之真正
    文書，加以改造而變更其內容之謂，若將有制作權者簽名蓋
    章之空白文書，移作別用，則其始本無文書之內容存在，即
    非就其真實內容加以變更，自屬文書之偽造行為，不得以變
    造論，最高法院28年上字第2778號判例可資參照。查被告乙
    ○○、丙○、甲○持用之護照，在製造方法上既均係以基本
    資料頁及後封底頁抽換，而明顯與真版不符，則依上開說明
    ，自係偽造而非變造之護照。次按刑法第212條之特種文書
    ，係指護照、旅券、免許證、特許證及關於品行、能力、服
    務或其他相類之證書、介紹書而言，其中所稱之「特許證」
    ，則係有權機關發給特別許可之公文書，最高法院83年度臺
    非字第170 號、83年度臺上字第4218號判決意旨參照。又按
    偽刻之「中華民國中正機場出境、入境」印戳，雖非表示公
    務機關或機關長官資格，而非公印，但該印戳加蓋於護照簽
    證欄上，既表示持有該護照之人為合法出境或入境者，即與
    刑法第220 條所稱足以表示其用意之證明者相當，係屬於偽
    造刑法第220 條以文書論之公文書（最高法院91年度臺上字
    第7144號、83年度臺上字第6270號判決意旨參照）。是核被
    告乙○○、丙○、甲○上開所為，均係犯護照條例第24條第
    2 項、第1 項之行使偽造護照罪、刑法第216 條、第212 條
    行使變造特許證罪、刑法第216 條、第220 條、第211 條之
    行使偽造準公文書罪。被告乙○○、丙○、甲○共同偽造「
    黃玲瑞」、「王芙桂」、「張乏」中華民國護照、美國簽
    證及登機證後持以行使，其偽造中華民國護照、美國簽證、
    登機證之低度行為，即為行使偽造中華民國護照、美國簽證
    、登機證之高度行為所吸收，不另論罪。至公訴人於起訴時
    固認被告乙○○、丙○、甲○就行使偽造護照部分均係犯刑
    法第216 條、第212 條之行使變造特種文書罪嫌。惟護照條
    例第24條第2 項、第1 項乃刑法第216 條、第212 條之特別
    規定，而上開護照係偽造之中華民國護照，被告乙○○、丙
    ○、甲○持以行使，自應適用上開護照條例規定處罰，無須
    再適用上揭刑法規定論斷。起訴法條雖有未洽，惟起訴之犯
    罪事實同一，爰依法變更起訴法條。又被告乙○○與其母親
    及某真實姓名年籍均不詳之成年人、徐君屏間、被告丙○與
    其母親及某真實姓名年籍均不詳之成年人、徐君屏間、被告
    甲○則係與其母親及某真實姓名年籍均不詳之成年人、徐君
    屏間，就行使偽造「黃玲瑞」、「王芙桂」、「張乏」之
    中華民國護照、美國簽證及登機證犯行間，有犯意聯絡及行
    為分擔，為共同正犯。被告乙○○、丙○、甲○以同一行使
    之行為，同時觸犯行使偽造護照罪、行使偽造特種文書罪、
    行使偽造準公文書罪，各為想像競合犯，應依刑法第55條之
    規定，從一重之行使偽造準公文書罪處斷。至起訴書雖認上
    開3 罪經競合後應論以行使變造公文書罪云云，惟細繹其前
    後論述內容，顯應係出於誤載，併予更正如上，附此敘明。
(二)、爰審酌被告乙○○、丙○、甲○為轉境美國定居工作，竟偽
    造中華民國護照、美國簽證及桃園機場出境戳章，損及我國
    政府核發護照之正確與國境安全之維護，原不宜輕縱，惟念
    及被告3 人各僅有20歲及18歲，年紀尚輕，法治觀念亦有待
    培養加強，且渠等自遭警查獲時起即坦承犯行，勇於接受處
    罰，並協助指認共犯徐君屏，堪認確有悔意，另佐以其3 人
    在臺轉機目的復係為求得赴美定居工作，並查無其他不法情
    事，兼衡渠等犯罪之動機、目的、手段、所生危害及犯後態
    度等一切情狀，分別量處如主文所示之刑，以示懲儆。
(三)、扣案之署名「黃玲瑞」、「王芙桂」及「張乏」偽造之中
    華民國護照、美國簽證、登機證，各係被告乙○○、丙○、
    甲○所有，而為渠等犯罪所用之物，應依刑法第38條第1 項
    第2 款規定沒收。至於前述偽造之護照上所黏貼之被告照片
    ，既因附著於已諭知沒收之偽造護照上而一併沒收，自無再
    行諭知沒收之必要，併予敘明。
(四)、至檢察官固請求儘速將被告等3 人驅逐出境，惟被告等3 人
    依臺灣地區與大陸地區人民關係條例，本已無逕行適用刑法
    第95條規定之餘地，且是否予以強制出境，亦尚賴執行檢察
    官同意後始可辦理強制出境手續。則因此部分尚非屬法院之
    職權，檢察官就此所為聲請，本院實難准許，再予敘明。
據上論斷，應依刑事訴訟法273 條之1 第1 項、第299 條第1 項
前段、第300 條，護照條例第24條第2 項、第1 項，刑法第11條
前段、第28條、第216 條、第220 條、第211 條、第212 條、第
55條、第38條第1 項第2 款，判決如主文。
本案經檢察官吳佳美到庭執行職務。
中    華    民    國    98    年    3     月    13    日
                  刑事第八庭    法  官   呂綺珍
附錄論罪科刑法條：
護照條例第24條
偽造、變造護照足以生損害於公眾或他人者，處五年以下有期徒
刑，併科新臺幣五十萬元以下罰金。
行使前項文書者，亦同。
將護照交付他人或謊報遺失以供他人冒名使用者，處五年以下有
期徒刑、拘役或科或併科新臺幣十萬元以下罰金。
中華民國刑法第216 條（行使偽造變造或登載不實之文書罪）
行使第210 條至第215 條之文書者，依偽造、變造文書或登載不
實事項或使登載不實事項之規定處斷。
中華民國刑法第212 條（偽造變造特種文書罪）
偽造、變造護照、旅券、免許證、特許證及關於品行、能力服務
或其他相類之證書、介紹書，足以生損害於公眾或他人者，處1
年以下有期徒刑、拘役或3 百元以下罰金。
中華民國刑法第211條（偽造變造公文書罪）
偽造、變造公文書，足以生損害於公眾或他人者，處1 年以上7
年以下有期徒刑。
以上正本證明與原本無異。
如不服本判決應於收受判決後10日內向本院提出上訴書狀，並應
敘述具體理由。其未敘述上訴理由者，應於上訴期間屆滿後20日
內向本院補提理由書(均須按他造當事人之人數附繕本)「切勿逕
送上級法院」。
                            書記官  范升福
中    華    民    國    98    年    3     月    13    日


司法院資訊處製作；財團法人民間司法改革基金會備份。
